臺灣桃園地方法院民事簡易判決
111年度壢簡字第71號
原      告  高淑姿  
被      告  朱○睿  
兼  法  定
代  理  人  朱○龍  
            呂○靜  
被      告  卓珮榕    住○○市○○區○○路0段000巷00號  上  二
  人
訴訟代理人  朱○龍  
上列當事人間請求損害賠償事件，本院於民國111年3月22日言詞
辯論終結，判決如下：
    主      文
一、被告朱○睿、朱○龍、呂○靜應連帶給付原告新臺幣81,585元
    ，及自民國111年1月4日起至清償日止，按週年利率百分之
    五計算之利息。
二、被告朱○睿、甲○○應連帶給付原告新臺幣81,585元，及自民
    國111年1月4日起至清償日止，按週年利率百分之五計算之
    利息。
三、前二項所命之給付，如其中一被告已為給付，其他被告於其
    給付範圍內，免給付義務。
四、原告其餘之訴駁回。
五、訴訟費用新臺幣1,440元，其中新臺幣839元由被告朱○睿、
    朱○龍、呂○靜；或被告朱○睿、甲○○連帶負擔，餘由原告負
    擔。
六、本判決原告勝訴部分得假執行。
七、原告其餘假執行之聲請駁回。　　
    事實及理由
壹、程序方面
一、按「行政機關及司法機關所製作必須公開之文書，除前項第
    三款或其他法律特別規定之情形外，亦不得揭露足以識別前
    項兒童及少年身分之資訊」、「本法所稱兒童及少年，指未
    滿十八歲之人」，兒童及少年福利暨權益保障法第69條第2
    項、第2條前段定有明文。本件被告朱○睿為未成年人，依上
    開規定，應不公開被告朱○睿及其法定代理人之身分資訊為
    妥當，先予敘明。
二、按簡易訴訟之訴狀送達後，原告不得將原訴變更或追加他訴
    ，但擴張或減縮應受判決事項之聲明者，不在此限，民事訴
    訟法第436條第2項、第255條第1 項第3款分別定有明文。又
    不變更訴訟標的，而補充或更正事實上或法律上之陳述者，
    非為訴之變更或追加，民事訴訟法第256條亦有明文。經查
    ，原告起訴時聲明原為：（一）被告應連帶給付原告新臺幣
    （下同）140,000元，及自起訴狀繕本送達翌日起至清償日
    止按年息5％計算之利息。嗣變更變更訴之聲明如原告後述之
    聲明所示（本院卷第48頁反面），核原告所為聲明之減縮，
    均符合上開規定，應予准許。
貳、實體方面　
一、原告主張：被告甲○○明知未成年之被告朱○睿未領有普通重
    型機車之駕照，仍於民國108年10月23日出借車牌號碼000-0
    000號普通重型機車(下稱被告機車)予被告朱○睿騎乘。朱○
    睿於同日下午6時30分許，行經桃園市○○區○○○路0段000號前
    ，因被告朱○睿未注意車前狀況追撞騎乘車牌號碼000-000號
    普通重型機車(下稱系爭機車)之原告，致原告人車倒地(下
    稱系爭事故)，並受有右上肢、左手挫傷、左手、背部、臀
    部、左大腿、左下肢、右足挫傷等傷害(下稱系爭傷害)，因
    而受有醫療費用38,485元、計程車費用110元、精神慰撫金1
    01,405元，共計140,000元之損害，又被告朱○龍、呂○靜為
    被告朱○睿之法定代理人，被告甲○○則因出借機車予無駕照
    之被告，自均應與朱○睿負擔連帶賠償責任，爰依侵權行為
    之法律關係提起本件訴訟等語，並聲明：被告應連帶給付原
    告140,000元，及自民國111年1月4日起至清償日止，按年息
    百分之5計算之利息；願供擔保請准宣告假執行。
二、被告均以：系爭事故發生時，原告當天均無皮外傷，原告之
    醫藥費用無法確認是否係因系爭事故所支出，慰撫金亦過高
    等語，資為抗辯。並聲明：原告之訴駁回。
三、原告主張被告應負連帶侵權行為責任，連帶賠償原告140,00
    0元，為被告所否認，並以前詞置辯。是本件爭點即為：(一
    )被告朱○睿是否應負侵權行為損害賠償責任？被告朱○龍、
    呂○靜、甲○○與被告朱○睿之連帶關係為何?（二）原告得請
    求賠償之金額若干？茲分述如下：
(一)被告朱○睿是否應負侵權行為損害賠償責任？被告朱○龍、呂
    ○靜、甲○○與被告朱○睿之連帶關係為何?
  ⒈按民法第184條第1項前段、第2項本文規定：「因故意或過失
    ，不法侵害他人之權利者，負損害賠償責任；違反保護他人
    之法律，致生損害於他人者，負賠償責任。」同法第187條
    第1項前段規定：「無行為能力人或限制行為能力人，不法
    侵害他人之權利者，以行為時有識別能力為限，與其法定代
    理人連帶負損害賠償責任。」次按道路交通安全規則第94條
    第3項前段規定：「汽車行駛時，駕駛人應注意車前狀況及
    兩車並行之間隔，並隨時採取必要之安全措施。」
  ⒉經查，被告朱○睿於警詢時陳稱:行經系爭事故發生地點時，
    剛好一旁停靠之計程車從路邊駛出，所以我才從計程車左邊
    繞過去，一繞過去就看到對方機車(即系爭機車)無故停置於
    路上，我在繞行當下，計程車角度剛好擋住前方之機車，導
    致我一繞過計程車，來不及閃避，接著我的機車便與對方機
    車發生撞擊等語(見本院卷第23頁)，並有道路交通事故現場
    圖在卷可佐，足認被告朱○睿未注意車前狀況撞擊系爭機車
    ，又依當時並無不能注意之情事，被告朱○睿竟未注意及此
    ，顯有過失至明。又被告朱○睿係自後方追撞系爭機車，自
    應由被告朱○睿負擔全部過失責任，桃園市政府警察局道路
    交通事故初步分析研判表亦同此見解(見本院卷第7頁)。
  ⒊被告朱○睿於系爭事故發生時為未成年人，被告朱○龍、呂○靜
    則為其法定代理人，有個人資料查詢結果在卷可參（見本院
    個資卷）。是依上開民法第187條之規定，被告朱○龍、呂○
    靜應與被告朱○睿連帶負損害賠償責任。
  ⒋次按違反保護他人之法律，致生損害於他人者，負賠償責任
    ；數人共同不法侵害他人權利者，連帶負損害賠償責任；不
    能知其中孰為加害人者亦同，造意人及幫助人，視為共同行
    為人，民法第184條第2項、第185條分別定有明文。再按汽
    車所有人允許未領有駕駛執照駕駛小型車或機車之違規駕駛
    人駕駛其汽車者，除處6,000元以上12,000元以下之罰鍰處
    罰外，並記該汽車違規紀錄一次。但如其已善盡查證駕駛人
    駕駛執照資格之注意，或縱加以相當注意而仍不免發生違規
    者，不在此限，道路交通管理處罰條例第21條第5項定有明
    文。如有違反，即已違反保護他人之法律，應推定其有過失
    （最高法院67年台上字第2111號判例參照）。又肇事車輛所
    有人，允許未領有合格駕駛執照之他人駕駛，違反道路交通
    管理處罰條例第28條之保護他人法律，亦有過失，且與損害
    之發生有相當因果關係，應與該他人負連帶損害賠償之責（
    最高法院93年度台上字第2310號、92年度台上字第2565號判
    決意旨參照）。
  ⒌被告甲○○將被告機車交付予未領有普通重型機車駕駛執照之
    朱○睿使用乙節，經被告卓佩蓉於本院言詞辯論中自陳因被
    告甲○○頭暈，故請被告朱○睿騎乘搭載等語(見本院卷第118
    頁背面)，又被告甲○○為被告朱○睿之姑姑，明知被告朱○睿
    於系爭事故發生時僅有15歲，並無領有普通重型機車駕照之
    可能，仍出借被告機車予被告朱○睿騎乘，被告甲○○顯已違
    反不應允許被告朱○睿騎乘被告機車之義務，揆諸上開說明
    ，自應推定甲○○就系爭事故有過失。是揆諸上開說明，被告
    朱○睿自應與甲○○就原告所受損害負連帶損害賠償責任。
　⒍末按不真正連帶債務，係數債務人基於不同之債務發生原因
    ，就同一內容之給付，對於同一債權人各負全部給付義務，
    因一債務人給付，他債務人即同免其責任。其各債務發生之
    原因既有不同，僅因相關法律關係偶然競合，致對同一債權
    人負同一內容之給付（最高法院92年度台上字第1540號民事
    判決要旨參照）。依前揭說明，被告朱○龍、呂○靜應依民法
    第187條第1項規定與被告朱○睿負連帶損害賠償責任；被告
    朱○睿、甲○○則依民法第185條第1項前段規定負共同侵權連
    帶損害賠償責任，惟被告甲○○與被告朱○龍、呂○靜間，法律
    並無應負連帶責任之明文規定，是其等間就本件損害賠償義
    務，應屬不真正連帶債務關係。
(二)原告得請求賠償之金額若干？
  ⒈醫療費用38,485元：按民法第193條第1項規定：「不法侵害
    他人之身體或健康者，對於被害人因此喪失或減少勞動能力
    或增加生活上之需要時，應負損害賠償責任。」查原告因本
    件事故受有系爭傷害等傷害，有天成醫療社團法人天晟醫院
    診斷證明書在卷可參（見本院卷第34頁）。又原告因系爭傷
    害而支出看診費用共38,485元，亦有醫療費用明細收據在卷
    可參（見本院卷第88、89頁），是原告此部分請求即屬有據
    。又被告所辯稱無法確認原告之醫療費用是否與系爭事故有
    關云云，惟原告之就醫日期均係自系爭事故發生日起密切並
    持續，足認與系爭事故之發生具有相當因果關係，被告所辯
    未舉證為佐，顯屬無稽。
  ⒉交通費110元：原告因受有系爭傷害而需搭乘計程車前往就醫
    支出110元，為被告所不爭執，原告此部分之請求，應屬有
    據。
　⒊精神慰撫金101,405元：按不法侵害他人之身體、健康、名譽
    、自由、信用、隱私、貞操，或不法侵害其他人格法益而情
    節重大者，被害人雖非財產上之損害，亦得請求賠償相當之
    金額。民法第195條第1項前段定有明文。而法院對於慰撫金
    之量定，應斟酌實際加害情形所造成之影響、被害人所受精
    神上痛苦之程度，雙方之身分、地位、經濟狀況及其他各種
    情形，以核定相當之數額（最高法院47年台上字第1221號、
    51年台上字第223號判例參照）。經查，原告因本件事故受
    有系爭傷害，已如前述，衡情其身體及精神應受有相當之痛
    苦，其請求被告賠償非財產上之損害，應屬有據；本院審酌
    原告傷勢之程度、被告之加害程度以及兩造之年齡、社會地
    位、資力（屬於個人隱私資料，僅予參酌，爰不予揭露）等
    一切情狀，認為原告得請求之非財產上損害賠償，以50,000
    元為當，逾此數額之請求，則無理由。
　⒋原告上開所得請求賠償之金額為88,595元（計算式：醫療費
    用38,485元＋交通費110元＋精神慰撫金50,000元＝88,590元）
    。末按保險人依本法規定所為之保險給付，視為被保險人損
    害賠償金額之一部分；被保險人受賠償請求時，得扣除之，
    強制汽車責任保險法第32條定有明文。查原告因本件事故而
    受領強制險7,010元乙情，為原告所自陳，自應扣除已領取
    強制險保險金，故原告所得請求賠償之金額為81,585元（計
    算式：88,595元－7,010元＝81,585元）。
  ⒌末按給付無確定期限者，債務人於債權人得請求給付時，經
    其催告而未為給付，自受催告時起，負遲延責任。其經債權
    人起訴而送達訴狀，或依督促程序送達支付命令，或為其他
    相類之行為者，與催告有同一之效力；遲延之債務，以支付
    金錢為標的者，債權人得請求依法定利率計算之遲延利息；
    應付利息之債務，其利率未經約定，亦無法律可據者，週年
    利率為百分之5 ，民法第229 條第2 項、第233 條第1 項前
    段、第203 條分別定有明文。本件侵權行為損害賠償債務，
    其給付並無確定期限，依前揭規定，被告應自起訴狀繕本送
    達之翌日起負遲延責任。查本件寄送至被告戶籍址之起訴狀
    繕本均係於110年11月21日送達，有送達證書3紙在卷足憑（
    見本院卷第92至94頁），又原告請求被告均應自111年1月4
    日起算法定遲延利息，核屬處分權之行使，自屬有據。
四、綜上所述，原告依侵權行為法律關係請求被告如主文第1至3
    項，為有理由，應予准許。逾此範圍之請求，為無理由，應
    予駁回。
五、本件原告勝訴部分，係依民事訴訟法第427條規定適用簡易
    程序所為被告敗訴之判決，依同法第389 條第1 項第3 款之
    規定，應依職權宣告假執行。又法院應依職權宣告假執行者
    ，本無庸原告為聲請，若原告仍聲請願供擔保宣告假執行者
    ，該聲請僅在促使法院職權發動，法院仍係本於職權而宣告
    ，自無庸對該聲請為准駁之裁判。至原告敗訴部分，假執行
    之聲請失所附麗併予駁回。
六、本件為判決之基礎已臻明確，兩造其餘主張、陳述並所提證
    據均與本件之結論無礙，爰不再一一論述，附此敘明。
七、訴訟費用負擔之依據：民事訴訟法第79條、第85條第2項。
    並依職權諭知訴訟費用如主文第5項所示。
中　　華　　民　　國　　111 　年　　4 　　月　　28　　日
                  中壢簡易庭      法  官  江碧珊
以上為正本係照原本作成。
如不服本判決，應於送達後20日內，向本院提出上訴狀並表明上
訴理由。
如委任律師提起上訴者，應一併繳納上訴審裁判費。
中　　華　　民　　國　　111 　年　　4 　　月　　28　　日
                                  書記官  張育誠